臺灣臺北地方法院刑事判決　　　　　　　 96年度訴字第589號
公　訴　人　臺灣臺北地方法院檢察署檢察官
被　　　告　乙○○
　　　　　　　　　　（另案於臺灣臺北監獄執行中）
選任辯護人　鄭成東律師
上列被告因違反槍砲彈藥刀械管制條例案件，經檢察官提起公訴
（96年度偵字第4827、6359號），本院判決如下：
    主  文
乙○○未經許可，寄藏可發射子彈具有殺傷力之改造手槍，累犯
，處有期徒刑參年肆月，併科罰金新臺幣陸萬元，罰金如易服勞
役，以新臺幣壹仟元折算壹日。
扣案如附表所示之改造手槍壹枝沒收。
    事  實
一、乙○○前於民國86年間，因違反肅清煙毒條例案件，經臺灣
    臺北地方法院於87年3 月13日以87年度訴字第248 號判決，
    判處有期徒刑2 年10月確定，於87年10月20日入監執行，於
    90年6 月9 日假釋付保護管束期滿視為執行完畢。猶不知悔
    改，明知可發射子彈具有殺傷力之改造手槍，屬違禁物，未
    經許可，不得寄藏，仍受周育琦（已歿）所託，於94年8 、
    9 月間某日，在臺北市○○街收受周育琦所交付如附表所示
    之可發射子彈具有殺傷力改造手槍1 枝（含彈匣1 個，另查
    獲不具殺傷力之子彈2 顆，及彈殼1 顆，經檢察官敘明於起
    訴書），將之藏放於其臺北市大安區○○○路○ 段88號2 樓
    之1 A3套房內。嗣於96年3 月3 日晚上11時許，為警查獲，
    並扣得前揭改造手槍1 枝（含彈匣1 個）。
二、案經臺北市政府警察局刑事警察大隊移送臺灣臺北地方法院
    檢察署檢察官偵查起訴。
    理  由
一、訊據被告乙○○於本院審理時固坦承其持有如附表所示改造
    手槍1 枝為警查獲之事實，惟否認有何違反槍砲彈藥刀械管
    制條例之犯行，辯稱：伊以為扣案之手槍為道具槍，並不具
    殺傷力，且本案係其主動告知警方槍枝所在，應符合自首及
    報繳之規定，並爭執槍彈鑑定書之證據能力云云。經查：
（一）本件內政部警政署刑事警察局96年3 月23日刑鑑字第0960
      033684號臺北市政府警察局刑事警察大隊委託內政部刑事
      警察局對扣案槍、彈鑑定所為之鑑定意見，為被告以外之
      人於審判外所為之書面陳述。而按鑑定人應於鑑定前具結
      ；鑑定人依法應具結而未具結者，其鑑定意見，不得作為
      證據，刑事訴訟法第202 條、第158 條之3 固定有明文。
      但查此等具結或未具結者欠缺證據能力之規定，係指鑑定
      人為自然人而言，對於非自然人為鑑定人者，則無適用餘
      地。又同法第198 條關於鑑定人規定，就鑑定事項有特別
      知識經驗之人以及經政府機關委任有鑑定職務之人，固為
      適格之鑑定人，但第208 條所規定之醫院、學校或其他相
      當之機關亦得受囑託而充任鑑定人。是以，適格之鑑定人
      並不以自然人為限，醫院、學校或其他相當機關之非自然
      人亦得為適格鑑定人；而在此種以非自然人充任鑑定人之
      情形下，實際上無從適用自然人為鑑定人之具結規定，當
      然亦不適用未具結即欠缺證據能力之規定。抑有進者，不
      論自然人或非自然人，其是否適格充任鑑定人，應端視鑑
      定人實質上就鑑定事項之專業領域是否具備特別知識、經
      驗而定，至於形式上由審判長、受命法官或檢察官指定，
      在證據法原理上，應非確保鑑定意見可信賴性之保證，故
      同法第198 條及第208 條所謂「由審判長、受命法官或檢
      察官指定」與「法院或檢察官」之規定，應解釋為調查證
      據方法之訓示性規定，不應僅以司法警察機關送請鑑定者
      為由，即遽認鑑定與第198 條及第208 條規定之要件不合
      而欠缺證據能力。況臺灣高等法院檢察署（下稱高檢署）
      為因應實務之現實需求，早於92年9 月9 日已以檢文允字
      第0921001203號函，就司法警察機關調查中案件之鑑定事
      項，列冊概括囑託特定之鑑定機關或法人為鑑定人為鑑定
      ，內政部警政署刑事警察局亦在概括囑託槍、彈鑑定機關
      鑑定機關之列。基於檢察一體原則，高檢署此項概括囑託
      業已預先踐行刑事訴訟法第208 條所規定檢察官囑託鑑定
      機關程序，尤不得以本件改造槍枝係由司法警察機關所鑑
      定，即認鑑定結果欠缺證據能力。故上開槍彈鑑定書應具
      有證據能力，先予敘明。
（二）被告確實於上述時、地，受周育琦所託，收受周育琦所交
      付如附表所示之改造手槍1 枝，將之藏放於其臺北市大安
      區○○○路○ 段88號2 樓之1 A3套房內之事實，為被告所
      是認，且有如附表所示之改造手槍1 枝扣案可證。
（三）再查，扣案之上述改造手槍經送鑑驗結果，認具殺傷力，
      此有內政部警政署刑事警察局96年3 月23日刑鑑字第0960
      033684號槍彈鑑定書附卷可稽（見偵查卷第71頁至第73頁
      ）。參以被告於偵查中供稱：「（當時有無問周育琦是道
      具槍為何要放在你那邊？）周育琦說有警方要到他的住處
      搜，我並沒有多問他為何要寄放在我這裏。」（偵查卷第
      76頁）等語，衡情周育琦交付者如確係道具槍，實無為免
      警方搜出而寄藏於被告處所之理，堪認被告明知扣案槍枝
      具有殺傷力而予以寄藏，其事後辯稱以為係道具槍等語，
      顯係事後卸責之詞，不足採信。
（四）按犯本條例之罪自首，並報繳其持有之全部槍砲、彈藥、
      刀械者，減輕或免除其刑，槍砲彈藥刀械管制條例條例第
      18條第1 項前段固定有明文，又對於未發覺之罪自首而受
      裁判者，得減輕其刑，但有特別規定者，依其規定，亦為
      刑法第62條所明定。惟按所謂自首，須以犯人在犯罪未發
      覺之前，向該管公務員告知其犯罪，而不逃避接受裁判為
      要件，其立法意旨乃在獎勵行為人悔改認過，且使國家之
      刑事追訴節省人力與物力，易於偵明犯罪之事實真相。而
      關於本案查獲之經過，依證人即查獲員警丙○○、甲○○
      均於本院具結證述：係因有人檢舉被告有販賣毒品及持有
      槍枝情形，且經查證後發現被告為毒品通緝犯，故依檢舉
      人所稱被告住處前往查緝，始查獲本案等語（本院96年6
      月26日、96年7 月24日審判筆錄），足認被告並非於有偵
      查犯罪職權之公務員知悉其涉有違反槍砲彈藥刀械管制條
      例前，向該管公務員承認自己之犯行，不符合自首之要件
      。且被告於偵審中均稱以為扣案槍枝為道具槍，並未自白
      犯罪，亦不符合同法第18條第3 項減輕或免除其刑之要件
      ，併此說明。
（五）綜上所述，被告確有未經許可寄藏如附表所示具有殺傷力
      之改造手槍1 枝之行為，其所為上開辯解，不足採信。本
      件事證明確，被告犯行堪以認定，應予依法論科。
二、被告未經許可，寄藏上述可發射子彈具殺傷力之改造手槍1
    枝，核其所為，係犯槍砲彈藥刀械管制條例第8 條第4 項之
    未經許可寄藏改造手槍罪。被告所為寄藏改造手槍之繼續犯
    行，行為終了於96年3 月3 日，既於94年2 月2 日刑法修正
    、95年7 月1 日新刑法施行後，自無比較新舊法之問題，應
    逕適用行為終止時之修正後刑法之相關規定論處（最高法院
    89年度台非字第186 號判決參照）。又被告前於86年間，因
    違反肅清煙毒條例案件，經臺灣臺北地方法院於87年3 月13
    日以87年度訴字第248 號判決，判處有期徒刑2 年10月確定
    ，於87年10月20日入監執行，於90年6 月9 日假釋付保護管
    束期滿視為執行完畢，有臺灣高等法院被告前案紀錄表在卷
    可考，是被告係於5 年以內故意再犯本案有期徒刑以上刑之
    罪，為累犯，應依刑法第47條第1 項規定，加重其刑。爰審
    酌被告就寄藏槍枝之事實並未完全坦承之犯後態度，另衡量
    被告持有之槍枝型式、數量、時間、犯罪之動機、目的、所
    生之危險、犯罪時所受之刺激、犯罪之手段以及智識程度等
    一切情狀，量處如主文所示之刑，並就併科罰金部分，諭知
    易服勞役之折算標準。扣案如附表所示之改造手槍1 枝，經
    鑑驗具有殺傷力，已如前述，屬違禁物，不問屬於犯人與否
    ，應依刑法第38條第1 項第1 款規定宣告沒收。
據上論斷，應依刑事訴訟法第299 條第1 項前段，槍砲彈藥刀械
管制條例第8 條第4 項，刑法第11條前段、第47條第1 項、第42
條第3 項前段、第38條第1 項第1 款，判決如主文。
本案經檢察官黃紋綦到庭執行職務
中　　華　　民　　國　　96　　年　　8 　　月　　7 　　日
　　　　　　　　　刑事第三庭  審判長法  官  黃雅芬
                                    法  官  王幸華
                                    法　官　胡宗淦
以上正本證明與原本無異。
如不服本判決，應於判決送達後10日內，向本院提出上訴狀。
　　　　　　　　　　　　　　　　    書記官　張耀鴻
中　　華　　民　　國　　96　　年　　8 　　月　　7 　　日
附錄法條：
槍砲彈藥刀械管制條例第8條
未經許可，製造、販賣或運輸鋼筆槍、瓦斯槍、麻醉槍、獵槍、
空氣槍或第4條第1項第1款所定其他可發射金屬或子彈具有殺傷
力之各式槍砲者，處無期徒刑或5年以上有期徒刑，併科新臺幣1
千萬元以下罰金。
未經許可，轉讓、出租或出借前項所列槍枝者，處 5 年以上有期
徒刑，併科新臺幣 1 千萬元以下罰金。
意圖供自己或他人犯罪之用，而犯前二項之罪者，處無期徒刑或
 7 年以上有期徒刑，併科新臺幣 1 千萬元以下罰金。
未經許可，持有、寄藏或意圖販賣而陳列第 1 項所列槍枝者，處
 3年以上10年以下有期徒刑，併科新臺幣700萬元以下罰金。
第 1 項至第 3 項之未遂犯罰之。
附表
┌──┬─────┬──┬─────────┐
│編號│物品名稱  │數量│鑑定結果          │
├──┼─────┼──┼─────────┤
│ 一 │改造手槍（│壹枝│認係由仿ＷＡＬＴＨ│
│    │槍枝管制編│    │ＥＲ廠ＰＰＫ／Ｓ型│
│    │號一一０二│    │半自動手槍製造之槍│
│    │０二六一七│    │枝，換裝土造金屬槍│
│    │三，含彈匣│    │管而成之改造手槍，│
│    │壹個）    │    │機械性能良好，可擊│
│    │          │    │發適用子彈，認具殺│
│    │          │    │傷力              │
└──┴─────┴──┴─────────┘
